臺灣板橋地方法院民事判決　　　　　　　99年度訴字第2339號
原　　　告　鄭詠駿
原　　　告　鄭真
法定代理人　鄭詠駿
　　　　　　呂秀娟
共　　　同
訴訟代理人　張志朋律師
被　　　告　李勝隆
上列當事人間請求侵權行為損害賠償事件，經本院於民國100年1
月20日言詞辯論終結，判決如下：
    主  文
被告應給付原告鄭詠駿新台幣陸萬玖仟伍佰壹拾玖元，給付原告
鄭真新台幣陸拾伍萬貳仟捌佰捌拾壹元，及均自民國99年10月
23日起至清償日止按年息百分之五計算之利息。
原告其餘之訴駁回。
訴訟費用由被告負擔十分之三，十分之三由原告鄭詠駿負擔，餘
由原告鄭真。
本判決第一項於原告鄭詠駿以新台幣貳萬參仟元，於原告鄭真
以新台幣貳拾壹萬柒仟元供擔保後，得為假執行。
原告其餘假執行之聲請駁回。
    事實及理由
一、本件被告未於言詞辯論期日到場，核無民事訴訟法第386條
    各款所列情形，爰依原告聲請，由其一造辯論而為判決。
二、原告主張：
  １原告鄭詠駿於民國97年10月20日下午騎乘車牌號碼ZUR-568
    號輕機車，搭載原告鄭真，經中正橋往永和方向行駛，於
    堤頂道路保生路引道口，遭被告駕駛車牌號碼327-EZ營業用
    小客車追撞，依台北縣政府警察局永和分局製作之道路交通
    事故調查報告表及照片顯示，原告鄭詠駿騎乘之機車前右側
    無損壞，但後側中間損壞嚴重，且被告駕駛之肇事車輛右前
    方受損嚴重，顯然被告係由後方追撞原告騎乘之機車。且因
    被告車速快，毫無減速跡象，以致撞擊力道猛烈，人車飛出
    遠處，原告鄭真撞擊電線桿，造成原告鄭真受有上下顎
    骨骨折、左脛胸骨折、右血胸、低血壓休克、疑似肝撕裂、
    上顎牙齒易位（雙側門牙犬齒及小臼齒共8顆）、顏面部撕
    裂傷（頷部五公分、下唇2公分）等傷害，原告鄭詠駿則為
    頭部外傷及右側肩部挫傷及肌腱損傷。被告原應注意車前狀
    況，並隨時採取必要之安全措施，且依當時情形，並無不能
    注意之情事，竟疏未注意，致發生車禍，為有過失，業經本
    院98年度交易字第127號刑事判決，判決有罪在案，原告依
    民法第184條第1項前段、第213條、第193條及第195條等之
    規定，請求被告賠償。
  ２原告鄭真受有下列損害：
  (1)醫療費用：原告鄭真至馬偕醫院接受門診治療，共支出醫
    療費用新台幣（下同）84627元。
  (2)交通費用：原告鄭真因傷不良於行，往返醫院須乘坐計程
    車，每次往返之交通費用約為550元，原告鄭真截至目前
    為止共至馬偕醫院台北院區就醫49次，故已支付之交通費用
    為26950元（550x49=26950），此部分應由被告賠償。
  (3)看護費：原告鄭真於97年10月20日住院，97年11月4日出
    院，共住院16日，依馬偕醫院診斷證明書所載，原告鄭真
    於住院期間須有人照顧，出院後亦須有人長期照顧，住院期
    間16日，以每日2000元計算，看護費為32000元，出院後有
    半年仍須人照顧，以每月最低工資計算，看護費10萬元，共
    計132000元。
  (4)據馬偕醫院主治醫師表示，原告鄭真後續仍須進行顏面部
    重建及口腔假牙重建（四副），因牙齒異位後續植牙重建等
    手術及復健治療，預估之醫療費用為100萬元，此部分亦應
    由被告負擔。
  (5)慰撫金：
    原告鄭真發生車禍時年僅7歲，正值進入小學就讀之年紀
    ，惟因發生系爭車禍，身體受有上下顎骨骨折、左脛胸骨
    折、右血胸、低血壓休克、疑似肝撕裂、上顎牙齒易位（
    雙側門牙犬齒及小臼齒共8顆）、顏面部撕裂傷（頷部五公
    分、下唇2公分）等傷害，並於97年10月24日全身麻醉下接
    受顏面部撕裂傷縫合，於97年10月29日全身麻醉下接受上下
    顎骨骨折復位手術。雖於97年11月4日出院，惟後續門診治
    療時，尚有進食及吞嚥困難、無咬合能力等後遺症，出院後
    主治醫師並建議須進行顏面部重建及口腔假牙重建（四副）
    ，因牙齒異位後續植牙重建等，且因養傷，被迫休學一年，
    精神痛苦不可言喻，爰依民法第195條第1項規定，請求被告
    賠償慰撫金100萬元。
  ３原告鄭詠駿受有下列損害：
  (1)醫療費用：原告鄭詠駿至馬偕醫院接受門診治療，共支出醫
    療費用4910元。
  (2)慰撫金：
    原告鄭詠駿因系爭車禍受有傷害，致精神痛苦，爰依民法第
    195 條第1項規定，請求被告賠償慰撫金10萬元。另原告鄭
    詠駿為原告鄭真之法定代理人（監護人），平日與鄭真
    父女情深，今鄭真年僅7、8歲，正將開始接受學校教育，
    因系爭車禍受有重傷，往後尚須長期復健治療，原告鄭詠駿
    因此受有親權（監護權）之侵害，並受有精神痛苦，爰依民
    法第195條第3項規定，請求被告賠償慰撫金10萬元。
  ４並聲明：
    被告應給付原告鄭真0000000元，給付原告鄭詠駿204910
    元及均自起訴狀繕本送達之翌日起至清償日止，按年息百分
    之5計算之利息。原告願供擔保，請准宣告假執行。
三、被告未於言詞辯論期日到場，亦未提出準備書狀作何聲明或
    陳述。
四、經查，依據原告鄭詠駿於警訊時供稱：經堤頂道下保生路引
    道前，我由堤頂道外側車道打左轉方向燈欲下保生路引道時
    ，忽然後方被撞，我與女兒飛出後倒地」，被告於警訊時供
    稱「我沿中正橋堤頂道路時，從中正橋往中和、板橋方向直
    行於左側車道，行經保生路引道時，我準備減速要左轉，尚
    未進入轉角口差不多要到時，我右側一部輕機車從我右側車
    前方約半部汽車長度的距離，突然左轉保生路方向要下引道
    ，當時我立刻煞車並按喇叭，同時方向盤向右打想閃避對方
    ，還是來不及反應，我車前頭右側面撞擊對方輕機車左後側
    」，並觀諸現場圖，機車刮地痕在內側車道內，原告機車與
    被告車輛最後停止在內側車道靠路邊邊線，又從車損照片得
    知原告機車車尾車損呈角度撞擊，研判原告鄭詠駿由外側車
    道變換車道左轉，未讓行駛於內側車道之被告車輛先行，為
    肇事主因，被告未注意車前狀況為肇事次因，臺灣省台北縣
    區車輛行車事故鑑定委員會亦同此認定，有該會北縣鑑字第
    980039號鑑定意見書可稽。原告鄭詠駿、鄭真所受傷害，
    亦據其分別提出馬偕紀念醫院之診斷證明書為證，原告所受
    傷害與被告之過失行為間，有相當因果關係，被告應對原告
    二人身體受侵害負賠償責任。原告鄭詠駿雖於本院否認其當
    時有左轉下引道之舉動，而係直行時遭被告自後方追撞，惟
    從原告機車倒地刮痕及機車最後停放位置觀之，原告機車確
    實係在內側車道被撞，縱使原告機車當時無下引道之舉動，
    至少原告有自外側車道侵入內側車道之舉動，其未注意行駛
    於內側車道之被告貿然侵入內側車道，亦有過失。
五、茲就原告鄭真請求賠償之項目，審酌如下：
  (1)醫療費用：
    原告鄭真主張：伊至馬偕醫院接受門診治療，共支出醫
    療費用84627元等情，此業據原告鄭真提出醫藥費單據為
    證，經核為必要之醫療費用，應予准許。
  (2)交通費用：
    原告鄭真主張：其因傷不良於行，出院後住於外婆家（
    新北市○○區○○街24巷11號1樓），往返醫院須乘坐計程
    車，每次往返之交通費用約為550元，截至目前為止共至馬
    偕醫院台北院區就醫49次，故已支付之交通費用為26950元
    （550x49=26950），應由被告賠償等情。經查，原告鄭真
    並未提出全部往返醫院之計程車單據，惟從原告提出之醫藥
    費單據比對，原告鄭真出院後往返醫院之次數為35次。而
    每次一趟之計程車費用不一，有280、275、270、265、260
    、255元，取平均數為267.5元，則35趟之計程車費為18725
    元（267.5x35x2=18725）。逾此範圍之請求，為無理由，應
    予駁回。
  (3)看護費：
    原告鄭真主張：其於97年10月20日住院，97年11月4日出
    院，共住院16日，依馬偕醫院診斷證明書所載，原告鄭真
    於住院期間須有人照顧，出院後亦須有人長期照顧，住院期
    間16日，以每日2000元計算，看護費為32000元，出院後半
    年仍須他人照顧，以每月最低工資計算，看護費以10萬元計
    算，共計132000元等情。經查，依據原告鄭真提出馬偕醫
    院診斷證明所載「病患於97年10月24日全身麻醉下接受顏面
    部撕裂傷縫合，於97年10月29日全身麻醉下接受上下顎骨骨
    折復位手術，於97年11月4日出院，進食及吞嚥困難、無咬
    合能力，住院期間須有人照顧，出院後因顏面部骨嚴重損傷
    ，建議後續顏面部重建及口腔假牙重建（四副），因牙齒異
    位後續植牙重建等，出院後亦須有人長期照顧」，是原告鄭
    真請求住院期間16日之看護費用，洵屬有據，以目前行情
    每日2000元計算，看護費為32000元。再就出院部分，因原
    告鄭真顏面部骨嚴重損傷，無法進食，仍須灌食，左脛骨
    骨折打石膏，行動不便，出院後半年仍須由原告鄭詠駿照顧
    等情，業據原告鄭詠駿供述在卷，則以每月最低工資17880
    元計算，半年為107280元，原告鄭真請求10萬元，亦屬有
    據，是看護費部分，原告鄭真得請求132000元。
  (4)正顎及植牙費用：
    原告鄭真主張：據馬偕醫院主治醫師表示，原告鄭真後
    續仍須進行顏面部重建及口腔假牙重建（四副），因牙齒異
    位後續植牙重建等手術及復健治療，預估之醫療費用為100
    萬元，此部分亦應由被告負擔等情。經查，正顎手術預估費
    用30至40萬元，植牙重建預估48萬元，此業據馬偕紀念醫院
    函覆在卷，是原告鄭真得請求88萬元。
  (5)慰撫金：
    原告鄭真主張：發生車禍時年僅7歲，正值進入小學就讀
    之年紀，惟因發生系爭車禍，身體受有上下顎骨骨折、左脛
    胸骨折、右血胸、低血壓休克、疑似肝撕裂、上顎牙齒易位
    （雙側門牙犬齒及小臼齒共8顆）、顏面部撕裂傷（頷部五
    公分、下唇2公分）等傷害，並於97年10月24日全身麻醉下
    接受顏面部撕裂傷縫合，於97年10月29日全身麻醉下接受上
    下顎骨骨折復位手術。雖於97年11月4日出院，惟後續門診
    治療時，尚有進食及吞嚥困難、無咬合能力等後遺症，出院
    後主治醫師並建議須進行顏面部重建及口腔假牙重建（四副
    ），因牙齒異位後續植牙重建等，且因養傷，被迫休學一年
    ，精神痛苦不可言喻，爰依民法第195條第1項規定，請求被
    告賠償慰撫金100萬元等情。經查，原告鄭真此部分所述
    有馬偕紀念醫院診斷證明書可稽，原告因本件車禍嚴重受傷
    ，之後仍須進行正顎手術、植牙，原告精神上自受有痛苦，
    得依民法第195條之規定請求慰撫金。查原告鄭真91年3月
    23日生，無財產，有稅務電子閘門財產所得調件明細表附於
    99年度救字第179號卷可稽，被告高中肄業，任計程車司機
    ，經濟勉持，有警訊卷可稽，爰審酌兩造之身分、資力、原
    告所受痛苦程度等情，認原告請求80萬元之慰撫金為適當。
  (6)綜上，原告鄭真得請求醫藥費84627元、計程車費18725元
    、看護費132000元、正顎及植牙費用88萬元、慰撫金80萬元
    ，共計為0000000元。
六、茲就原告鄭詠駿之請求審酌如下：
  (1)醫療費用：
    原告鄭詠駿主張：其至馬偕醫院接受門診治療，共支出醫療
    費用4910元等情，業據其提出單據為證，經核屬必要，應予
    准許。
  (2)慰撫金：
    原告鄭詠駿主張：因系爭車禍受有傷害，致精神痛苦，爰依
    民法第195條第1項規定，請求被告賠償慰撫金10萬元。另原
    告鄭詠駿為原告鄭真之法定代理人（監護人），平日與鄭
    真父女情深，鄭真年幼，正將開始接受學校教育，卻因
    系爭車禍受有重傷休養一年，往後尚須接受正顎手術及植牙
    ，原告鄭詠駿因此受有親權（監護權）之侵害，並受有精神
    痛苦，爰依民法第195條第3項規定，請求被告賠償慰撫金10
    萬元等情。經查，原告鄭詠駿因本件車禍受有頭部外傷及右
    側肩部挫傷及肌腱損傷，精神上自受有痛苦，得依民法第
    195條第1項之規定請求慰撫金。另原告鄭真受傷嚴重，出
    院後仍須賴原告鄭詠駿照顧半年，原告鄭真後續仍須進行
    顏面部重建及口腔假牙重建（四副），原告鄭詠駿身為原告
    鄭真之法定代理人，不忍女兒受難，精神上自有痛苦，得
    依民法第195條第3項規定，請求被告賠償慰撫金。爰審酌原
    告鄭詠駿原經營水電園藝工程，目前靠打零工維生，名下無
    不動產（見99年度救字第179號卷），被告高中肄業，任計
    程車司機，經濟勉持，有警訊卷可稽，爰審酌兩造之身分、
    資力、原告受痛苦程度等一切情狀，認原告鄭詠駿請求慰撫
    金20萬元為適當。
七、按損害之發生或擴大，被害人與有過失者，法院得減輕賠償
    金額或免除之，前二項之規定，於被害人之代理人或使用人
    與有過失者，準用之，民法第217條第1、3項定有明文。此
    規定之目的，在謀求加害人與被害人間之公平，故在裁判上
    法院得以職權減輕或免除之。而上開規定所稱被害人之「代
    理人或使用人」認定標準，係以被害人是否能藉用該第三人
    以『擴大自己之活動範圍』來判斷（最高法院74年台上字第
    1170號判例意旨參照）。經查，本件車禍係因原告鄭詠駿由
    外側車道變換車道左轉，未讓行駛於內側車道之被告車輛先
    行，為肇事主因，被告未注意車前狀況，為肇事次因，已認
    定於前。本院斟酌被告與原告鄭詠駿過失程度輕重之結果，
    認原告鄭詠駿應負十分之六過失責任，爰減輕被告十分之六
    之賠償金額。原告鄭真因使用人鄭詠駿之過失，亦承擔過
    失十分之六。據此，原告鄭真得請求被告賠償之金額為
    766141元（醫藥費84627元加計程車費18725元加看護費
    132000元加正顎及植牙費用88萬元加慰撫金80萬元，共計為
    0000000元，其十分之四為766141元）。原告鄭詠駿得請求
    被告賠償之金額為81964元（醫藥費4910元加慰撫金20萬元
    ，共計為204910元，其十分之四為81964元）。
八、按保險人依強制汽車責任保險法規定給付之保險金，視為加
    害人或被保險人損害賠償金額之一部分，加害人或被保險人
    受賠償請求時，得扣除之，強制汽車責任保險法第30條定有
    明文。末查原告鄭真自承已受領有強制汽車責任險理賠保
    險金113260元，是此部分應予扣除，餘額為652881元。原告
    鄭詠駿自承已受領有強制汽車責任險理賠保險金12445元，
    是此部分應予扣除，餘額為69519元。綜上，原告鄭真、
    鄭詠駿分別得請求被告給付652881元、69519元，及自99年
    10月23日（起訴狀繕本送達被告翌日）起，均至清償日止按
    年息百分之五計算之利息，為有理由，應予准許，逾此範圍
    之請求，為無理由，應予駁回。
九、原告陳明願供擔保，聲請宣告假執行，合於法律規定，爰分
    別酌定相當之擔保金額宣告之。原告其餘假執行之聲請，因
    訴之駁回而失所依據，不予准許。
十、結論：原告之訴為一部有理由，一部無理由，依民事訴訟法
    第385條第1項前段、第79條、第390條第2項，判決如主文。
中    華    民    國   100    年    2     月    10    日
                  民事第三庭法  官  陳映如
以上正本係照原本作成
如對本判決上訴，須於判決送達後20日內向本院提出上訴狀。如
委任律師提起上訴者，應一併繳納上訴審裁判費。
中    華    民    國   100    年    2     月    10    日
                            書記官  林勁丞